臺灣高等法院刑事裁定　　　　　　　　　 96年度抗字第747號
抗 告 人
即受刑人　甲○○
　　　　　　　　　（現於臺灣嘉義監獄執行中）
上列抗告人因聲請減刑及定應執行刑案件，不服臺灣板橋地方法
院中華民國96年7月16日裁定（96年度聲減字第475號），提起抗
告，本院裁定如下：
    主  文
抗告駁回。
    理  由
一、聲請意旨略以：受刑人甲○○於附表所列日期犯毒品危害防
    制條例、竊盜、偽造文書、常業詐欺、贓物等罪，經判處如
    附表所列之刑確定在案，茲檢察官以其犯罪時間，均在中華
    民國96年4 月24日以前，所犯毒品危害防制條例及偽造文書
    等罪，悉合於減刑條件，聲請予以減刑，並定其應執行之刑
    。
二、原裁定略以：按刑事判決關於有期徒刑或拘役得易科罰金之
    規定，修正前後刑法第41條分別定有明文，惟所犯為數罪併
    罰，其中之一罪雖得易科罰金，但因與不得易科之他罪合併
    處罰之結果，於定執行刑時，祇須將各罪之刑合併裁量，不
    得易科罰金合併執行，司法院大法官會議著有釋字第144 號
    解釋可資參照，是被告行為後縱關於易科罰金之法律有變更
    ，然於本件因被告其中之一罪雖得易科罰金，但因與不得易
    科之他罪合併處罰之結果，已不得易科罰金合併執行，尚無
    易科罰金法律變更比較適用之問題，附此敘明。本件聲請人
    之聲請，經核於法尚無不合，均應予准許減刑，詳如附表所
    載，應執行有期徒刑1 年2 月。
三、抗告意旨暨補充理由略以：受刑人曾犯甲案：毒品危害防制
    條例案，經判處有期徒刑8 月，由最高法院於民國94年7月7
    日以94年度台上字第3642號駁回確定在案。乙案：犯竊盜罪
    ，經臺灣高等法院以94年度上易字第775 號判決判處有期徒
    刑8月，並於94年12月30日確定在案。丙案：即附表編號2所
    列之罪。丁案：即附表編號3所列之罪。戊案：即附表編號1
    所列之罪。己案：即附表編號4 所列之罪。庚案：即附表編
    號5 所列之罪。（一）甲、乙二案未列入減刑，影響受刑人
    權益。（二）原審就丙、丁、戊、己、庚為數罪併罰與定執
    行刑之裁定不利於受刑人。
四、本院查：
（一）法院不得就未經起訴之犯罪審判此為刑事訴訟法第268 條
      所揭示之不告不理原則。是刑事訴訟審判非有訴求，不得
      審判，法院於審判之始，自須先確認訴求之範圍，以利審
      判之進行，此於每一審級之審判程序皆然（參照最高法院
      86年台非字第204 號判決）。又刑事訴訟法第419條規定，
      抗告，除本章有特別規定外，準用第三編第一章關於上訴
      之規定。而第二審之審判，依刑事訴訟法第364 條規定，
      除本章有特別規定外，準用第一審審判之規定。復參臺灣
      高等法院刑事庭庭長會議就中華民國96年罪犯減刑條例之
      法律問題決議第4 號「基於不告不理，檢察官既未聲請，
      法院自無須裁判。」之決議。從而，法院不得就檢察官未
      聲請事項為裁定，否則裁定當然違背法令。經查：本件聲
      請減刑案（臺灣板橋地方法院檢察署96年聲減字第708 號
      ），檢察官就僅就抗告意旨所載丙、丁、戊、己、庚等5
      罪聲請減刑，未就甲、乙二罪併為之，基於前揭不告不理
      原則，原裁定未就甲、乙二罪為減刑，仍屬適法，抗告意
      旨（一）所指，並無理由。
（二）裁判確定前犯數罪者，併合處罰之，刑法第50條有明文。
      修正前刑法第51條第5 款規定：「宣告多數有期徒刑者，
      於各刑中之最長期以上，各刑合併之刑期以下，定其刑期
      。但不得逾20年。」。而數罪併罰，有二裁判以上者，依
      第51條之規定，定其應執行之刑，刑法第53條亦有規定。
      又裁判宣告數罪之刑，雖曾經定其執行刑，但如再與其他
      裁判宣告之刑定其執行刑時，前定之執行刑當然失效，仍
      應以其各罪宣告刑為基礎，定其執行刑，不得以前之執行
      刑為基礎與後裁判宣告刑，定其執行刑。（最高法院79年
      台抗字第364 號判決參照）。經查：本件聲請減刑，抗告
      人所犯附表所列之罪，均係於民國95年8 月16日臺灣高等
      法院臺中分院為95年度上訴字第1409號判決（附表所列最
      先確定之判決）確定前為之，屬裁判確定前犯數罪，且數
      罪併罰有二以上裁判情形，原審依刑法第53條及修正前刑
      法第51條第5款規定，於8月（刑其最長之己案）以上，1
      年3 月又15日（丙丁戊己庚案刑期之合計）以下之範圍內
      ，定應執行有期徒刑1年2月，於法有據。雖附表編號2（
      丙案）、3（丁案） 曾由台灣板橋地方法院以95年度易字
      第774號判決定應執行有期徒刑5月，惟該判決所定應執行
      刑部分，因本件減刑裁定重定應執行刑而失效，此觀上揭
      最高法院判決所示自明，且執行刑之酌定猶如宣告刑，係
      法院職權範疇，非他人得任意置喙，抗告意旨（二）指摘
      原裁定未以最有利於抗告人方式定應執行刑，顯未解法院
      定應執行刑所據法律規定，而任憑主觀判斷指摘原裁定違
      誤不當，洵屬無理。
（三）綜上，原審依檢察官聲請，裁定抗告人數罪均減刑並定應
      執行有期徒刑1年2月，經核於法尚無違誤，抗告意旨所執
      ，均無理由，應予以駁回。
據上論結，應依刑事訴訟法第412 條，裁定如主文。
中　　華　　民　　國　　96　　年　　8 　　月　　13　　日
          　　　　刑事第八庭審判長法　官　鄭文肅
                                  法　官  蔡光治
                　　　　　　　　　法　官  陳貽男
以上正本證明與原本無異。
如不服本裁定，應於收受送達後五日內向本院提出抗告狀。
                                  書記官  王泰元
中　　華　　民　　國　　96　　年　　8 　　月　　13　　日
